【裁判字號】    90,台抗,519
【裁判日期】    901012
【裁判案由】    損害賠償
【裁判全文】
最高法院民事裁定                                  九十年度台抗字第五一九號
    再 抗告 人  甲○○
                丙○○
右再抗告人因與相對人乙○○間請求損害賠償事件，對於中華民國九十年七月三十日
台灣高等法院台中分院裁定（九十年度抗字第五六一號），提起再抗告，本院裁定如
左：
    主  文
再抗告駁回。
再抗告訴訟費用由再抗告人連帶負擔。
    理  由
按訴狀繕本送達後，原告固不得將原訴變更或追加他訴，但請求之基礎事實同一者，
不在此限。民事訴訟法第二百五十五條第一項第二款定有明文。所謂請求之基礎事實
同一，係指變更或追加之訴與原訴之主要爭點有其共同性，各請求利益之主張在社會
生活上可認為同一或關連，而就原請求之訴訟及證據資料，於審理繼續進行在相當程
度範圍內具有同一性或一體性，得期待於後請求之審理予以利用，俾先後兩請求在同
一程序得加以解決，避免重複審理，進而為統一解決紛爭者，即屬之。判斷是否合於
民事訴訟法第二百五十五條第一項第二款之「請求之基礎事實」同一，應考慮被告之
防禦權是否受到不利益及在訴訟之過程，准予為訴之變更、追加後，原來已經進行過
之訴訟資料與證據資料，有無繼續使用之可能性及價值。本件相對人依侵權行為損害
賠償之法律關係向台灣彰化地方法院（下稱彰化地院）提起刑事附帶民事訴訟，求為
判決再抗告人連帶給付新台幣（下同）二百四十萬元及法定遲延利息，嗣將原訴變更
為請求返還合夥出資及給付票款之訴，請求再抗告人連帶償還上揭款項及自變更訴狀
繕本送達翌日起至清償日止按年息百分之五計算之利息。查依相對人於前開刑事附帶
民事起訴狀記載，係主張：「被告甲○○、丙○○（即再抗告人）、李士宗、何曉明
等四人（李士宗、何曉明部分業據相對人撤回）共同基於詐欺之犯意聯絡……，以此
方式詐騙利誘乙○○（相對人）出資入股……交付面額合計新台幣二百萬元之支票二
紙……又交付渠等四十萬元現金。……乙○○驚覺不對，乃要求渠等返還前開出資，
八十六年十二月間，渠等乃簽發以丙○○為發票人，付款人為台北區中小企業銀行中
興分行，由甲○○背書，面額共計二百四十萬元之支票三紙交付乙○○，詎前開支票
屆期，均不獲兌現，……」（見一審刑事附帶民事卷二至四頁），嗣請求為訴之變更
，則主張「被告（再抗告人）確係向原告（相對人）招攬入夥投資並收受原告交付之
款項新台幣二百四十萬元，並同意原告退夥及連帶償還原告出資而開立首揭支票以供
清償……」（見一審卷七○頁），經核前後兩訴請求之基礎事實，均為相對人以投資
為目的而交付再抗告人二百四十萬元，嗣後再抗告人同意其退夥，簽發系爭三紙支票
與相對人，惟屆期不獲兌現，為其原因事實，主要爭點應有其共同性，各請求利益之
主張可認為同一或關連，且其提出使用之訴訟資料亦復相同，為訴之變更後所可為判
決之基礎資料更多於原侵權行為主張之資料，於證據資料之利用上亦有一體性，應堪
認前後兩請求之基礎事實應屬同一，而無礙於再抗告人之防禦及訴訟之終結，揆諸上
述說明，應准相對人為訴之變更，依法無庸得再抗告人之同意。彰化地院以相對人前
後訴請求之基礎事實非同一，有礙再抗告人之防禦及訴訟之終結，而駁回相對人變更
之訴及假執行之聲請，自有未洽。相對人向原法院提起抗告，指摘彰化地院所為裁定
不當，依前開說明，為有理由。原法院因而將彰化地院所為裁定予以廢棄，經核並無
不合。再抗告論旨，指摘原裁定不當，聲明廢棄，非有理由。
據上論結，本件再抗告為無理由，依民事訴訟法第四百九十二條第一項、第九十五條
、第八十五條第二項，裁定如主文。
中      華      民      國     九十     年      十      月     十二     日
                              最高法院民事第六庭
                                  審判長法官  劉  福  來
                                        法官  鄭  玉  山
                                        法官  葉  勝  利
                                        法官  高  孟  焄
                                        法官  李  慧  兒
      右正本證明與原本無異
                                              書  記  官
中      華      民      國     九十     年     十一     月      一      日


司法院資訊處製作；財團法人民間司法改革基金會備份。
